【裁判字號】    98,交簡上,243
【裁判日期】    981008
【裁判案由】    公共危險
【裁判全文】
臺灣高雄地方法院刑事判決           98年度交簡上字第243號
上  訴  人
即  被  告  甲○○
上列上訴人因公共危險案件，不服本院交通法庭民國98年6 月18
日97年度審交簡字第2862號第一審簡易判決（聲請簡易判決處刑
案號：臺灣高雄地方法院檢察署97年度偵字第21254 號），提起
上訴，本院管轄之第二審合議庭判決如下：
    主  文
上訴駁回。
    事  實
一、甲○○於民國97年7 月26日晚上10時許，在高雄市○○路與
    青年路附近飲用啤酒3 罐後，已不能安全駕駛動力交通工具
    ，詎仍不顧大眾行車之公共安全，酒後騎乘車號293 ─CEX
    號重型機車，沿高雄市左營區○○○路由南往北方向行駛於
    快車道上，嗣於翌日清晨3時19分許，經警巡邏時發現，並
    加以攔查，發現甲○○酒味甚濃，經以酒精檢測器檢測，其
    呼氣後之酒精濃度達每公升0.75毫克之數值。
二、案經高雄市政府警察局左營分局報請臺灣高雄地方法院檢察
    署檢察官偵查起訴。
    理  由
壹、證據能力部分
一、按被告以外之人於偵查中向檢察官所為之陳述，除顯有不可
    信之情況者外，得為證據，刑法第159 條之1 第2 項定有明
    文。本案證人即左營分局偵查隊警員黃崑臨於偵查中之陳述
    ，屬被告以外之人於審判外之陳述，該證人於偵查中經具結
    而為陳述，經核其作成陳述之外部情狀，並無受脅迫或其他
    不正取供等顯不可信之情況，是應認其偵查所為陳述有證據
    能力。
二、再按被告以外之人於審判外之陳述雖不符刑事訴訟法第159
    條之1 至之4 等4 條之規定，而經當事人於審判程序同意作
    為證據，法院審酌該言詞陳述或書面陳述作成時之情況，認
    為適當者，亦得為證據；當事人、代理人或辯護人於法院調
    查證據時，知有前項不得為證據之情形，而未於言詞辯論終
    結前聲明異議者，視為有前項之同意，刑事訴訟法第159 條
    之5 第1 、2 項定有明文。查員警製作之刑法第一百八十五
    條之三案件測試觀察紀錄表、甲○○及李天豪之酒測單、舉
    發違反道路交通管理事件通知單影本等件，為員警於審判外
    所為之書面陳述，屬傳聞證據，且無刑事訴訟法第159 條之
    1 至之4 等4 條規定情形，又檢察官、上訴人即被告甲○○
    均已知悉該陳述屬傳聞證據，且被告於本院言詞辯論終結前
    均未聲明異議，本院審酌上開證據於作成時亦無任何不適當
    之情況，認以之作為本案之證據，應屬適當，是上開證據應
    有證據能力。
貳、實體部分
一、訊據被告甲○○固坦承於上開時、地飲酒之事實，然矢口否
    認有何酒後騎乘機車之犯行，辯稱：當時喝酒結束是通知李
    天豪來載我，機車不是我騎的云云。經查：
（一）被告於97年7 月26日晚上10時許，在高雄市○○路與青年
      路附近飲酒，嗣於翌日凌晨3 時19分許，經警以酒精檢測
      器檢測，測得其呼氣後之酒精濃度達每公升0.75毫克之數
      值等情節，業經證人即當場攔查被告之左營分局偵查隊員
      警黃崑臨於偵訊及原審中結證屬實，且為被告供承不諱，
      並有刑法第一百八十五條之三案件測試觀察紀錄表（見偵
      卷第25頁）、甲○○之酒測單（被告經警實施酒測，其吐
      氣酒精濃度達每公升0.75毫克，見偵卷第26頁）在卷可憑
      ，此部分事實自堪予認定。本案爭點厥為：被告於上開時
      、地為警攔查時，究係被告或李天豪騎乘車號293-CEX 號
      重型機車？
（二）證人即查獲員警黃崑臨於偵訊及原審到庭具結證稱：當天
      我們攔檢時，由我開車載吳駿傑，由後照鏡發現有三部機
      車在快車道上飆車急駛，我用車攔下其中兩部，被告等四
      人有人用三字經辱罵，我與吳駿傑立即下車發現被告甲○
      ○坐在機車的駕駛座上手握著把手，身上有酒味，我就通
      知博愛路派出所來支援作酒測，吳駿傑就到車上拿攝影機
      來蒐證，被告甲○○跟另一個年輕的男子，共乘一部機車
      ，我們要攝影蒐證時，被告甲○○就轉身要離開，我們制
      止他等語明確（見偵卷第45頁、審交簡卷第27～28頁），
      核與證人即共同在場查獲之員警吳駿傑於原審到庭具結證
      稱：當天我們是執行防飆勤務，我們在快車道上，發現有
      多部機車在飆車，我當時坐在副駕駛座上，我們用車把他
      們攔停下來後，我們就下車，並大喊警察，在靠近我們汽
      車駕駛座的一部機車，是一為年紀較大的人坐在機車駕駛
      坐上，後面是一位年輕人，這位較年長的人就是本件被告
      甲○○，被告後來有下機車趨前與黃崑臨拉扯，當時我聽
      到黃崑臨說被告有喝酒，我就從車上拿錄影機蒐證，並用
      無線電通知博愛路派出所同仁來支援酒測，我拿錄影機蒐
      證時，被告已經下車，並試圖離開，且跟黃崑臨發生爭執
      ，那部機車上的年輕人當時還坐在機車上。我當時看到那
      年長者所穿的上衣顏色是淺色，其他年輕人穿的顏色比較
      深色，我確定是那位比較年長者，坐在機車的駕駛座上等
      語（見審交簡卷第28～29頁）相符，足認被告確有飲酒後
      達不能安全駕駛動力交通工具而駕駛之情事。
（三）被告雖以前詞置辯，惟證人即查獲員警黃崑臨、吳駿傑均
      身為警察人員，又與被告素昧平生，且無嫌隙，其於執行
      交通勤務過程中，應無任意為不實舉發之可能，且其經具
      結作證，亦無甘冒偽證罪責而故意誣陷異議人之理，所述
      應可採信。證人李天豪雖於原審證稱：我騎機車載甲○○
      ，而我朋友載我弟弟，一直到現場都是云云（見審交簡卷
      第16頁），惟被告於案發現場向李天豪說「等一下說機車
      是你騎的」乙節，業據證人黃崑臨於偵訊中結證屬實（見
      偵卷第45頁），衡情被告既係李天豪之長輩，證人李天豪
      是否於案發後恐因其據實陳述致被告受有刑責，尚非無疑
      ；況據案發時騎乘另一輛機車於被告後方之李忠豪於警詢
      時證稱：我們從博愛四路過大中路就進入快車道，我就跟
      汪世傑在談說，我們第一次看我叔叔（即被告）騎快車道
      ，然後有一部轎車把我們攔下來等語（見偵卷第11頁），
      佐以本院勘驗黃崑臨警員於97年8 月13日偵訊庭呈之現場
      蒐證錄影光碟，勘驗結果為：「二、被告於爭執中手指另
      一頭戴安全帽之年輕男子說機車是他騎的，員警則稱是被
      告騎的，並且騎在快車道，並請其他員警拿酒測器。六、
      於7 分54秒時，便衣員警指著被告稱『你剛才跟他講說車
      子是他騎的』，但是由錄影畫面，未能聽到被告有此部分
      陳述。八、於15分13秒被告稱『我剛才是跟著他（指便衣
      員警）的車走』。並於15分48秒又稱『是你要抓我，我跟
      你（指便衣員警）闖紅燈』」等情節，有勘驗筆錄在卷可
      稽（見本院卷第35頁），均足徵被告確有於飲酒後駕駛動
      力交通工具之行為。至證人李忠豪、汪世傑於警詢時雖供
      稱不清楚當時究係何人騎乘車號293-CEX 號重型機車云云
      ，惟渠等於案發時共乘車號YB6-585 號重型機車於被告後
      方約1 、2 公尺等情，業據被告於本院審理中供承明確（
      見本院卷第39頁），且有現場蒐證錄影光碟勘驗筆錄在卷
      ，衡情李忠豪、汪世傑共乘之重型機車既緊隨於被告後方
      ，豈有不知車號293-CEX 號重型機車係何人騎乘之理？此
      足徵李忠豪、汪世傑於警詢此部分所言，顯屬迴護被告之
      詞，殊無足採。
（四）按刑法第185 條之3 所謂之「不能安全駕駛」，係抽象危
      險犯，並不以發生具體危險為必要。而依醫學實驗證明所
      得經驗法則，對於吐氣酒精濃度達每公升0.25毫克（MG/L
      ）以上時，將使駕駛人產生複雜之技巧障礙、駕駛能力變
      壞之行為表現，肇事比率比一般未飲酒時高出2 倍，而吐
      氣酒精濃度達每公升0.5 毫克以上時，將使駕駛人產生平
      衡感與判斷力障礙升高，肇事比率比一般未飲酒時高出10
      倍，甚而如吐氣酒精濃度達每公升0.75毫克時，駕駛人將
      產生明顯酒醉、步履蹣跚之行為狀態，其肇事比率比一般
      高25倍，達吐氣酒精濃度達每公升1 毫克時，將造成中度
      中毒，有步態不穩、噁心、嘔吐、精神混惑不清狀態（參
      見蔡志中著，對飲酒不能安全駕駛之執法研究，司法院第
      46期業務研究會講義）。本件被告酒後駕車，經警於同日
      清晨3 時19分許測試其呼氣酒精濃度結果竟高達每公升
      0.75毫克，有上開酒測單存卷可憑，是依據前揭研究報告
      有關駕駛人酒後駕車行為表現之結論，足認被告因飲酒已
      產生明顯酒醉、步履蹣跚之狀態，視覺及行為反應能力均
      降低，而達不能安全駕駛動力交通工具之程度，至為灼然
      。
（五）綜上所述，本件事證明確，被告酒後駕車之犯行洵堪認定
      ，應依法論科。
二、核被告所為，係犯刑法第185 條之3 之不能安全駕駛動力交
    通工具罪。原審以被告罪證明確，而依刑法第185 條之3 、
    第41條第1 項前段、刑法施行法第1 條之1 規定，審酌被告
    在酒後已達不能安全駕駛狀態下，猶貿然騎乘機車上路，罔
    顧公眾之交通安全，所為實無可取，且其先前已有因酒後駕
    車，經本院以89年度交易字第353 號判處有期徒刑4 月確定
    （未構成累犯），有臺灣高等法院被告前案紀錄表在卷可稽
    ，竟仍不知警惕悔改，仍於飲酒後駕車，漠視對他人生命財
    產發生損害之危險，且犯後猶否認犯行，飾詞卸責，暨其犯
    罪之手段及所生危險等一切情狀，量處被告有期徒刑4 月，
    並於審酌本件犯罪情節之輕重，被告資力及其智識程度後，
    諭知如易科罰金，以新臺幣1,000 元折算1 日之折算標準，
    其認事用法均無不當，量刑亦甚妥適，被告提起上訴否認犯
    行，為無足採。是本案被告上訴為無理由，應予駁回。
據上論斷，應依刑事訴訟法第455 條之1 第1 項、第3 項、第36
8 條，判決如主文。
本案經檢察官李怡增到庭執行職務。
中    華    民    國    98    年    10     月    8    日
                  交通法庭  審判長法  官  曾逸誠
                                  法  官  王靖茹
                                  法  官  姚水文
以上正本證明與原本無異。
不得上訴。
中    華    民    國    98    年    10    月    8     日
                                  書記官  何慧娟
附錄本判決論罪科刑法條：
中華民國刑法第185條之3
服用毒品、麻醉藥品、酒類或其他相類之物，不能安全駕駛動力
交通工具而駕駛者，處1 年以下有期徒刑、拘役或科或併科15萬
元以下罰金。


司法院資訊處製作；財團法人民間司法改革基金會備份。
